臺灣臺中地方法院民事判決　九十二年度訴字第三三九九號
　　原　　　告　甲○○
　　訴訟代理人　林志忠律師
　　被　　　告　乙○○
　　訴訟代理人　陳益軒律師
右當事人間債務人異議之訴事件，於中華民國九十三年六月十八日言詞辯論終結，本
院判決如左：
    主　　文
原告之訴駁回。
訴訟費用由原告負擔。
    事實及理由
一、原告主張：本件被告以最高法院九十二年度台上字第二０二七號拆屋還地確定判
    決，向鈞院聲請強制拆除坐落台中縣清水鎮○○○段菁埔小段第二六八地號（以
    下簡稱系爭土地）如附圖所示之Ｃ、Ｄ部分建物，經鈞院於九十二年十一月二十
    三日，以九十二年度執辰字第四七七九０號函文，核發執行命令限原告於十日內
    自動拆除。惟本件原告於九十年九月十三日，就系爭兩造所有共之系爭土地，向
    鈞院提起分割共有物之訴，而鈞院於九十一年六月七日，判決系爭建物所占用之
    土地分歸原告所有，該案經被告上訴，正審理中。按系爭建物所在之土地部分，
    即劃歸原告所有，上開建物即無須拆除而浪費資源，且兩造可透過協議分割之方
    式滿足各自之需求，被告聲請拆除系爭建物，造成原告之損害甚大，顯有權利濫
    用之嫌，而原告提起分割之訴及鈞院判決之事實，均在被告取得確定執行名義之
    事實審言詞辯論後所發生，爰依強制執行法第十四條第一項規定提起本件異議之
    訴等語，並聲明台灣台中地方法院九十二年度執辰字第四七九九０號所為之強制
    執行程序應予撤銷。
二、被告則抗辯：按系爭分割共有物之判決，其判決結果如何，並均不影響系爭拆屋
    還地事件之判決結果，本件原告起訴並不符強制執行法第十四條之規定；又系爭
    建物如不拆除，因系爭土地已非農地農用，將被補課徵土地增值稅，如未完稅將
    不得登記，則該增加之稅賦費用，應由何人負擔？反將滋生不必要之糾紛等語，
    並聲明駁回原告之訴。
三、得心證之理由：
（一）本件原告主張：被告以最高法院九十二年度台上字第二０二七號拆屋還地確定
      判決，向本院聲請強制拆除原告所興建坐落台中縣清水鎮○○○段菁埔小段第
      二六八地號如附圖所示之Ｃ、Ｄ部分建物，經本院於九十二年十一月二十三日
      ，以九十二年度執辰字第四七七九０號函文，核發執行命令限原告於十日內自
      動拆除之事實，為被告所不爭執，並經本院調閱該九十二年度執字第四七七九
      ０號強制執行事件卷宗，查核屬實。
（二）又原告主張上開九十二年度台上字第二０二七號民事判決確定後，其取得本院
      九十年度重訴字第一二四二號民事判決，該判決將附圖所示Ｃ、Ｄ部分建物所
      在土地分割歸原告所有，原告已不必拆除系爭建物，於前確定判決言詞辯論終
      結後，已有異議事由發生，原告自得於強制執行程序終結前，提起異議之訴，
      且兩造得由協議分割解決兩造之爭議，被告執意拆除原告所興建之系爭建物，
      有權利濫用之嫌云云，惟此為被告所否認，並辯稱：系爭分割共有物之民事判
      決並未確定，且判決結果並不影響本件拆屋還地事件判決結果，原告並無異議
      之理由存在，其提起本件異議之訴無理由等語置辯。是本件所應審究者為：１
      、系爭上開九十年度重訴字第一二四二號分割共有物民事判決之存在，是否屬
      強制執行法第十四條第一項前段之異議事由？２、被告聲請本件強制執行是否
      有權利濫用之情事？經查：
      １、按行名義成立後，如有消滅或妨礙債權人請求之事由發生，債務人得於強
          制執行程序終結前，向執行法院對債權人提起異議之訴，強制執行法第十
          四條第一項前段固定有明文。惟所謂消滅債權人請求之事由，係指債權人
          就執行名義所示之請求權，全部或一部消滅，例如清償、提存、抵銷、免
          除、混同、更改、消滅時效完成解除條件成就、契約之解除或以意思表示
          有瑕疵為理由行使撤銷權、扶養請求權人死亡、債權讓與、債務承擔等；
          而妨礙債權人請求之事由，係指債權人就執行名義所示之請求權，暫時不
          能行使，例如同意延期清償，債務人行使同時履行抗辯權等。本件原告主
          張其取得本院九十年度重訴字第一二四二號民事判決，該判決業將本案原
          告應拆除建物所在之土地，分歸原告所有，為被告所不爭執，且經本院調
          閱上開九十年度重訴字第一二四二號民事卷及九十二年度台上字第二０二
          七號判決，固查核屬實，然該九十年度重訴字第一二四二號民事判決，因
          被告上訴中（台灣高等法院台中分院九十一年上字第三八八號）並未確定
          ，此為兩造所不爭執，按系爭九十年度重訴字第一二四二號分割共有物之
          民事判決既尚未確定，則分割共有物判決之形成效力尚未確定生效，尚難
          謂原告已因上開九十年度重訴字第一二四二號民事判決，而取得附圖所示
          Ｃ、Ｄ部分建物所在土地之所有權，即兩造與訴外人黃阿堅共有台中縣清
          水鎮○○○段菁埔小段第二六八地號土地之情事，尚未變更，則原告就上
          開共有土地之特定部分，仍無單獨設置建物之權利。原告就附圖所示Ｃ、
          Ｄ部分建物，仍負有拆除之義務，因此，系爭九十年度重訴字第一二四二
          號分割共有物民事判決之存在，並無排除被告據前述九十二年度台上字第
          二０二七號民事確定判決，聲請強制執行之權利，是上開九十年度重訴字
          第一二四二號民事判決之存在，尚非屬本件強制執行之異議事由，原告以
          該九十年度重訴字第一二四二號分割共有物民事判決之存在，主張系爭強
          制執行事件，有異議理由存在，進而提起債務人異議之訴，於法不符，應
          無理由。
      ２、又原告復主張被告聲請拆除系爭建物造成原告之損害甚大，被告有權利濫
          用之嫌云云。然各共有人按其應有部分，對於共有物之全部雖有使用收益
          之權，惟未經共有人協議分管之共有物，共有人對共有物之特定部分占用
          收益，依民法第八百二十條第一項之規定，仍須徵得他共有人全體之同意
          ，非謂共有人得對共有物之全部或任何一部分有自由使用收益之權利，其
          未經他共有人同意而就共有物之全部或就一部任意占用收益，即屬侵害他
          共有人之權益，他共有人得本於所有權請求除去其妨害，或請求向全體共
          有人返還占用部分。按本件原告係占用系爭土地上如附圖所示Ｃ、Ｄ部分
          搭建系爭建物使用，性質上係就共有物之特定部分使用收益，原告未經被
          告之同意而就共有物之特定部分，任意占用收益，即屬侵害被告之權益。
          被告本於所有權之除去妨害請求權，請求原告將系爭土地如附圖所示Ｃ部
          分面積○‧○四三四公頃，及如附圖所示Ｄ部分面積○‧○六○六公頃上
          之鋼架鐵皮建物予以拆除，本為法所許，是被告基於確定判決聲請強制執
          行拆除原告上開占用共有物特定部分土地上建物，屬正當權利之行使，並
          無權利濫用之情事，原告主張被告聲請系爭強制執行，係屬權利濫用，顯
          無可採。
（三）綜上所述，本件系爭九十二年度執字第四七九九０號被告與原告間拆屋返地強
      制執行事件，原告既無強制執行法第十四條第一項所規定消滅或妨礙債權人請
      求之異議事由，從而，原告訴請本院九十二年度執字第四七九九０號強制執行
      程序，應予撤銷，於法不合，為無理由，應予駁回。
四、本件事證已臻明確，兩造其餘之攻擊防禦方法，核與判決之結果不生影響，爰不
    一一論述，併此敘明。
五、訴訟費用負擔之依據：民事訴訟法第七十八條。
中　　　華　　　民　　　國　　　九十三　　　年　　　七　　月　　二十　　日
　　　　　　　　　　　　　　　　　　台灣台中地方法院民事第三庭
~B法      官  王金洲
右為正本，係照原本作成。
如對本判決上訴，須於判決送達後二十日內向本院提出上訴狀（須附繕本）。
中　　　華　　　民　　　國　　　九十三　 年　　　　七　　月　　二十　　 日
~B法院書記官
